【裁判字號】    98,台上,1952
【裁判日期】    980409
【裁判案由】    擄人勒贖等罪
【裁判全文】
最高法院刑事判決            九十八年度台上字第一九五二號
上  訴  人  甲○○
                    （
            乙○○
上列上訴人等因擄人勒贖等罪案件，不服台灣高等法院高雄分院
中華民國九十七年十二月二十九日第二審判決（九十七年度上訴
字第一九一四號，起訴案號：台灣屏東地方法院檢察署九十七年
度偵字第一三六八、一八六九、一八七０、二００三、二六一五
號），提起上訴，本院判決如下：
    主  文
原判決關於甲○○部分撤銷，發回台灣高等法院高雄分院。
其他上訴駁回。
    理  由
一、撤銷發回（即甲○○）部分：
本件原判決維持第一審論上訴人甲○○以共同以非法方法，剝奪
人之行動自由罪，累犯，處有期徒刑壹年；又意圖勒贖而擄人罪
，累犯，處有期徒刑捌年陸月，及為相關從刑諭知之判決，駁回
甲○○在第二審之上訴。固非無見。
惟按：依刑事訴訟法第三百五十條、第三百六十一條、第三百六
十二條、第三百六十七條規定，不服地方法院之第一審判決而上
訴者，須提出上訴書狀，並應敘述具體理由，為上訴必備之程式
；倘所提出之書狀未敘述上訴理由，或僅曾以言詞陳述上訴理由
者，均應於上訴期間屆滿後二十日內補提上訴理由書於第一審法
院，逾期未補提者，第一審法院應定期命補正；其未經第一審法
院命為補正者，第二審法院之審判長應定期間先命補正。其中所
謂補提上訴理由期間雖規定為上訴期間屆滿後二十日或命補正期
限內，但並非謂二十日期間或命補正期限一經過即喪失補提之權
利，其在第一審法院或第二審法院未裁判前，仍得提出上訴理由
書或追加理由書；亦即於第一審法院或第二審法院未裁判前，均
得提出上訴理由書或追加理由書，不受前揭二十日或命補正期間
之限制。查原審不經言詞辯論判決，駁回甲○○在第二審之上訴
，其理由固敘明：甲○○雖於第二審上訴期間屆滿前提出上訴書
狀，然上訴書狀未敘述具體理由；且甲○○至民國九十七年十二
月十一日止，未於第二審上訴期間屆滿後之二十日內補提上訴具
體理由等旨，因認依上開規定，其上訴顯屬違背法律上之程式（
見原判決第五頁）。惟卷查甲○○除於同年十一月二十五日向原
審提出「刑事上訴理由狀」外；又於同年十二月十二日提出「刑
事補充上訴理由狀」，載明：「為上訴人甲○○涉犯擄人勒贖等
案件，依法續補上訴理由事：一、原判決在其事實認定……」，
有其刑事補充上訴理由狀在卷可憑（見原審卷第七十二至七十四
頁），而原審至同年十二月二十九日始判決駁回甲○○之上訴。
揆諸上揭說明，甲○○於同年十二月二十九日原審判決前，均得
提出上訴理由書或追加理由書，並不受第二審上訴期間屆滿後二
十日之限制。原判決自應就甲○○於同年十二月十二日所提出「
刑事補充上訴理由狀」所載理由，審酌是否係依卷內既有訴訟資
料或提出新事證指摘或表明第一審判決有何採證認事、用法或量
刑等不當或違法，構成應撤銷之具體事由？乃竟未予審酌，遽以
甲○○至同年十二月十一日止，未於第二審上訴期間屆滿後之二
十日內補提上訴具體理由，逕認其第二審上訴違背法律上之程式
，自有判決不適用法則及理由不備之違法。上訴意旨執以指摘，
非無理由，應認原判決關於甲○○部分有撤銷發回更審之原因。
二、駁回上訴（即乙○○）部分：
按刑事訴訟法第三百七十七條規定：上訴於第三審法院，非以判
決違背法令為理由，不得為之。是提起第三審上訴，應以原判決
違背法令為理由，係屬法定要件，如果上訴理由書狀並未依據卷
內訴訟資料，具體指摘原判決不適用何種法則或如何適用不當，
或所指摘原判決違法情事，顯與法律規定得為第三審上訴理由之
違法情形，不相適合時，均應認其上訴為違背法律上之程式，予
以駁回。又「不服地方法院之第一審判決而上訴者，應向管轄第
二審之高等法院為之。上訴書狀應敘述具體理由。」「第二審法
院認為上訴書狀未敘述理由或上訴有不合法律上之程式之情形者
，應以判決駁回之。」同法第三百六十一條第一項、第二項、第
三百六十七條前段規定甚明。而所謂「具體理由」，係指須就不
服之判決為具體之指摘而言，如僅泛稱原判決認事用法不當或採
證違法、判決不公等，均非具體理由。本件上訴人乙○○因妨害
自由案件，不服第一審論處以共同以非法方法，剝奪人之行動自
由二罪，均累犯，各處有期徒刑八月，並分別為相關沒收之宣告
，主刑部分定應執行之刑為有期徒刑一年二月之判決，提起第二
審上訴，但其上訴理由僅略稱：(一)、第一審判決就證人丁○○、
丙○○、吳炎明、尤志聰、陳崑祥於審判中及檢察官偵查中所為
陳述並未比較判斷其外部附隨之環境或條件，亦未說明是否有顯
不可信之情形，遽認有證據能力，自有違背證據法則之違法。(二)
、第一審判決就證人丁○○、丙○○、吳炎明、尤志聰、陳崑祥
於審判外之供述證據，認未經當事人於言詞辯論終結前聲明異議
或爭執其證據能力，審酌各該證據作成之情況，並無何不當之情
形，依刑事訴訟法第一百五十九條之五規定，自均有證據能力。
惟第一審判決對乙○○於調查證據時，如何知有刑事訴訟法第一
百五十九條第一項規定不得為證據之情形，未於理由詳加說明其
認定之依據，遽認有證據能力，亦有判決違背證據法則之違法。
(三)、第一審判決漏未審酌乙○○之智識程度、生活狀況、品行、
與被害人平日之關係等刑法第五十七條所列事項，並於判決理由
內詳細說明，有判決理由不備之違法云云，有卷附乙○○之第二
審上訴理由狀可稽。原判決以：(一)、證人於偵查中具結後所為證
述，雖性質上亦屬審判外之陳述，惟實務運作時，偵查中檢察官
向被告以外之人所取得之陳述，原則上均能遵守法律規定，不致
違法取供，其可信性極高，為兼顧理論與實務，乃於修正刑事訴
訟法時，增列第一百五十九條之一第二項，明定被告以外之人於
偵查中向檢察官所為陳述，除顯有不可信之情況者外，得為證據
。經查，證人丁○○、丙○○、吳炎明、尤志聰、陳崑祥於偵查
中之證述並無任何佐證可認有顯不可信之情形。第一審判決因認
各該證述有證據能力，於法尚屬無違。(二)、證人楊秀文、王家珍
於警詢陳述及證人梁清旺、劉怡於偵查中具結後所為證述，雖
性質上均屬審判外之陳述。然證人梁清旺、劉怡於偵查中具結
後所為證述，並無任何佐證可認有顯不可信之情形，依刑事訴訟
法第一百五十九條之一第二項規定有證據能力。證人楊秀文、王
家珍均非證述有關乙○○剝奪他人行動自由之犯罪事實。從而，
第一審判決就乙○○是否知悉證人楊秀文、王家珍於警詢陳述係
審判外之陳述固未說明，亦無妨乙○○罪行之認定。(三)、第一審
判決已斟酌乙○○之犯罪情節輕重及是否坦承犯行等情狀。乙○
○顯未依卷內既有訴訟資料或提出新事證指摘或表明第一審判決
有何採證認事、用法或量刑等不當或違法，構成應撤銷之具體事
由，難謂已提出具體上訴理由，乃認其上訴為不合法律上之程式
，而判決駁回其在第二審之上訴。揆諸首揭說明，於法尚無不合
。上訴意旨略稱：伊於原審曾提出刑事上訴理由狀，並具體指摘
第一審判決未詳述引用證人審判中證述，而捨偵查中供述之理由
，亦未說明伊如何知悉刑事訴訟法第一百五十九條第一項規定之
理由，俱與證據法則有違，且第一審判決於量刑時，漏未審酌刑
法第五十七條之規定，復未於理由內詳予說明，有判決理由不備
之違法等上訴理由，惟原判決仍認定伊之第二審上訴未敘述具體
理由，不經言詞辯論，即以其上訴違背法律上程式，予以駁回，
有判決適用法則不當及理由不備之違法等語。經核上訴意旨，並
未依據卷內訴訟資料，針對原判決從程序上駁回其第二審上訴，
所為論斷及據此適用之法律，具體指摘其究竟如何違背法令，僅
專憑己意，任意爭執，難認已符合首揭法定上訴第三審之要件。
其上訴為違背法律上之程式，應予駁回。
據上論結，應依刑事訴訟法第三百九十七條、第四百零一條、第
三百九十五條前段，判決如主文。
中    華    民    國  九十八  年    四    月    九    日
                      最高法院刑事第九庭
                          審判長法官  邵  燕  玲
                                法官  李  伯  道
                                法官  孫  增  同
                                法官  李  英  勇
                                法官  許  錦  印
      本件正本證明與原本無異
                                      書  記  官
中    華    民    國  九十八  年    四    月   十三   日
                                                Ａ


司法院資訊處製作；財團法人民間司法改革基金會備份。
